臺灣高等法院花蓮分院刑事判決　　　　　　　　　　　九十一年度上訴字第七五號
　　上　訴　人　臺灣花蓮地方法院檢察署檢察官
　　被　　　告　甲○○
右上訴人因被告違反毒品危害防制條例案件，不服臺灣花蓮地方法院九十一年度訴字
第三八號中華民國九十一年三月五日第一審判決（檢察官聲請簡易判決處刑案號：臺
灣花蓮地方法院檢察署九十年度毒偵字第二○七號），提起上訴，本院判決如左：
    主  文
原判決撤銷。
甲○○連續施用第一級毒品，累犯，處有期徒刑拾壹月。扣案第一級毒品海洛因壹小
包（毛重零點伍公克）、第二級毒品安非他命貳小包（毛重零點玖公克）、摻有第一
級毒品海洛因之香煙壹支，均沒收銷燬之；供施用第二級毒品安非他命之吸食器壹組
、玻璃球四個，均沒收。
    事  實
一、甲○○曾因違反肅清煙毒條例案件，經判處有期徒刑三年二月，於民國（下同）
    八十三年十一月二十一日確定，並於八十七年二月三日執行完畢。竟不知悔改，
    復因施用毒品案件，經臺灣花蓮地方法院裁定送臺灣花蓮勒戒所觀察、勒戒後，
    認無繼續施用毒品之傾向，由臺灣花蓮地方法院檢察署檢察官於八十九年十二月
    八日（起訴書誤載為八十九年二月八日）以該署八十九年度毒偵字第一二一一號
    、第一二四八號、第一二六二號、八十九年度毒偵緝字第一五三號，為處分不起
    訴確定。嗣又基於同時施用第一級毒品海洛因與第二級毒品安非他命之概括犯意
    ，自九十年一月間某日起至同年二月十六日止，連續在花蓮縣花蓮市○○街九五
    之四號二樓其住處，同時施用第一級毒品海洛因與第二級毒品安非他命多次。而
    於九十年二月二十日下午三時三十分許，在其上址住處為警查獲，並扣得第一級
    毒品海洛因一小包（毛重零點五公克）、第二級毒品安非他命二小包（毛重零點
    九公克）、摻有第一級毒品海洛因之香煙一支，及其所有用以供施用安非他命之
    吸食器一組、玻璃球四個。經臺灣花蓮地方法院以九十年度毒聲字第一五八號裁
    定送觀察、勒戒後，認有繼續施用毒品傾向，再經臺灣花蓮地方法院以裁定令入
    戒治處所施以強制戒治一年。
二、案經花蓮縣警察局吉安分局移送臺灣花蓮地方法院檢察署檢察官偵查聲請以簡易
    判決處刑，惟經臺灣花蓮地方法院認不應以簡易判決處刑，改依通常程序審理。
    理  由
一、右揭事實，業據被告甲○○坦承不諱，且被告為警查獲並經採其尿液，送驗結果
    ，確檢出呈安非他命與嗎啡陽性反應無誤，此有花蓮縣衛生局煙毒尿液檢驗成績
    書存卷可稽。而海洛因係嗎啡經化學合成之半人工合成品，其藥（毒）性高於嗎
    啡，經吸食或注射進入人体，藉由人體代謝系統之新陳代謝，分解成藥（毒）性
    較低之嗎啡，由尿液排出人體，故於尿液中，以嗎啡成份檢出，亦有憲兵司令部
    七十九年六月一日（七九）鑑驗字第○二七三號函、八十年六月十七日（八○）
    鑑驗字第二八一五號函、暨法務部調查局八十年三月二十八日（八○）發技一字
    第一八九八號函可按。且按海洛因經注射入人體後，約百分之八十於二十四小時
    內自尿中排出，一般而言，尿液中能否驗出嗎啡陽性反應與其投與量、投與途徑
    、採尿時間、個人體質、及檢驗方法之靈敏度有關，國外曾有文獻報導注射六毫
    克之海洛因鹽酸鹽，其代謝物嗎啡之平均可檢出時限約為二十六小時。另嗎啡經
    注射入人體後，百分之九十以上於二十四小時內自尿中排出，國外曾有文獻報導
    注射二十毫克之嗎啡硫酸鹽，其嗎啡之平均可檢出時限約為四十五小時，則有行
    政院衛生署藥物食品檢驗局八十一年九月八日（八一）藥檢一字第八一一四八八
    五號函可參。另吸用安非他命者，其於吸食後九十六小時（即四日）內所採之尿
    液，雖經人體代謝作用，仍可能被檢出殘餘安非他命劑量，則有行政院衛生署藥
    物食品檢驗局八十一年藥一字第○○一一五六號函可憑。足徵被告前揭自白應與
    事實相符，堪予採信。此外，復有搜索扣押證明筆錄、扣押物品清單附卷，及如
    事實欄所載之物品扣案可資佐證。又被告前因施用毒品案件，經觀察、勒戒後，
    認無繼續施用毒品之傾向，由臺灣花蓮地方法院檢察署檢察官於八十九年十二月
    八日以該署八十九年度毒偵字第一二一一號、第一二四八號、第一二六二號、八
    十九年度毒偵緝字第一五三號為處分不起訴確定一節，有台灣花蓮地方法院檢察
    署刑案資料查註紀錄表及台灣高等法院被告全國前案紀錄表各一份在卷足憑。其
    於五年後再犯毒品危害防制條例第十條之罪，經裁定送觀察勒戒，認有繼續施用
    毒品傾向，並經裁定令入戒治處所施以強制戒治一年，有台灣高等法院被告全國
    前案紀錄表及臺灣花蓮看守所九十年三月十三日花所總字第○六六一號函送之證
    明書一份在卷可佐。本件事證明確，被告犯行洵堪認定，應予依法論科。
二、核被告所為，係犯毒品危害防制條例第十條第一項之施用第一級毒品罪及同條例
    第十條第二項之施用第二級毒品罪。被告持有第一級毒品海洛因及第二級毒品安
    非他命，既意在供己施用，其持有海洛因與安非他命之低度行為皆應為施用之高
    度行為吸收，均不另論罪。又被告係同時施用第一級毒品海洛因及第二級毒品安
    非他命，業據其於原審陳明甚詳，其以一行為觸犯上開二罪名，應依想像競合犯
    之規定，從一重之施用第一級毒品罪處斷；檢察官認應數罪併罰，容有未洽。又
    被告先後多次犯行，時接式同，顯係基於概括犯意為之，應依連續犯規定以一罪
    論，並依法加重其刑。第查被告曾有如事實欄所載之犯罪前科與執行紀錄，有台
    灣高等法院被告全國前案紀錄表一份附卷足憑，其於五年以內再犯本案有期徒刑
    以上之罪，係屬累犯，應依法就上揭從一重處斷之施用海洛因犯行遞加重其刑。
    原審對被告論罪科刑，固非無見。惟本件扣案之第二級毒品安非他命計有二小包
    ，原判決竟認僅一小包；又扣案之香煙一支摻有第一級毒品海洛因，已據被告於
    警訊中供述甚詳，原判決竟謂非屬違禁物，而未諭知沒收銷燬之，已有未洽。另
    原判決主文僅宣告一罪，卻於理由欄記載「定其應執行之刑」，亦有未當。檢察
    官上訴意旨謂被告所成立之施用第一級毒品海洛因及第二級毒品安非他命二罪，
    應分論併罰云云，雖無理由；然原判決既有上述未洽之處，仍應予撤銷改判。爰
    審酌被告有前開前科，品行不佳，前因施用毒品，經觀察、勒戒後，又於五年內
    再犯施用毒品犯行，戕害己身；及犯後坦承犯行，態度良好等一切情狀，量處如
    主文第二項所示之刑，以資懲儆。另扣案第一級毒品海洛因一包（毛重零點五公
    克）、第二級毒品安非他命二小包（毛重零點九公克）、摻有第一級毒品海洛因
    之香煙一支，應依毒品危害防制條例第十八條第一項前段規定，諭知沒收銷燬之
    ；扣案之安非他命吸食器一組、玻璃球四個，為被告所有，供其施用毒品安非他
    命所用之物，業據被告供明在卷，應依刑法第三十八條第一項第二款規定，宣告
    沒收之。
三、被告經合法傳喚，無正當理由不到庭，爰不待其陳述逕行判決，併予敘明。
據上論斷，應依刑事訴訟法第三百六十九條第一項前段、第三百六十四條、第三百七
十一條、第二百九十九條第一項前段，毒品危害防制條例第十條第一項、第二項、第
十八條第一項前段，刑法第十一條、第五十六條、第五十五條、第四十七條、第三十
八條第一項第二款，判決如主文。
本案經檢察官翟光軍到庭執行職務。
中      華      民      國    九十一    年      五      月     十六     日
                                    審判長法官  吳  鴻  章
                                          法官  張  健  河
                                          法官  林  德  盛
右正本證明與原本無異。
如不服本判決，應於送達後十日內，向本院提出上訴狀。其未敘述理由者，並應於提
出上訴狀後十日內向本院補提理由狀(須附繕本)。
                                        書記官  劉夢蕾
中      華      民      國    九十一    年      五      月     十六     日
附錄本判決論罪之法律條文：
毒品危害防治條例第十條：
施用第一級毒品者，處六月以上五年以下有期徒刑。
施用第二級毒品者，處三年以下有期徒刑。
毒品危害防制條例第十八條
查獲之毒品及專供製造或施用毒品之器具，不問屬於犯人與否，均沒收銷燬之。但合
於醫藥或研究之用者，得不予銷燬。
前項合於醫藥或研究用毒品或器具之管理辦法，由法務部會同行政院衛生署定之。
